臺灣高等法院民事裁定
109年度抗字第459號
抗  告  人  余原瑯

上列抗告人因與第一商業銀行股份有限公司、廖燦昌、陳裕璋、
簡明仁、蔡慶年、戴世璋、傅金銘、鄭智敏等間請求損害賠償事
件，對於中華民國109年3月6日臺灣基隆地方法院108年度訴更一
字第2號裁定提起抗告，本院裁定如下： 
    主  文
抗告駁回。
抗告費用由抗告人負擔。
    理  由
一、查抗告人前於民國108年12月28日具狀對原法院108年12月6
    日108年度訴更一字第2號民事判決（下稱系爭判決）提起上
    訴（見本院上易卷第23頁、原審訴更卷第313-326頁），經
    原法院於109年1月3日裁定命抗告人於5 日內補正上訴聲明
    及第二審裁判費（下稱系爭裁定），裁定教示欄記載「不得
    抗告」（見原審訴更卷第337-338頁），該裁定於109年1月1
    3日寄存抗告人送達處所，抗告人於同年月31日對系爭裁定
    教示欄記載聲明異議（見原審訴更卷第339-341頁），原法
    院於109年3月6日裁定駁回異議（下稱原裁定），抗告人聲
    明不服提起抗告（見本院抗字卷第7頁）。
二、抗告人異議及抗告意旨略以：伊對系爭判決提起上訴，系爭
    裁定命伊依民事訴訟法第77條之16後段規定繳納上訴裁判費
    ，然系爭判決係經本院廢棄發回後所為，依同條文後段規定
    ，發回後更行上訴應免徵裁判費，命伊繳納裁判費，自有違
    誤；系爭裁定乃原法院於系爭判決後所為，與民事訴訟法第
    483條所指訴訟程序中之裁定不合，應得為抗告，為此聲明
    異議等語。
三、按對於法院書記官之處分，得於送達後或受通知後10日內提
    出異議，由其所屬法院裁定，民事訴訟法第240條第2項定有
    明文。次按訴訟程序進行中所為之裁定，除別有規定外，不
    得抗告，民事訴訟法第483 條定有明文。又第二審程序因當
    事人對第一審裁判提起上訴而開始，原第一審法院依民事訴
    訟法第442條第2項規定以裁定命上訴人補正，係代行第二審
    法院職權，且為訴訟程序進行中所為之裁定，依同法第483
    條規定，不得抗告（最高法院81年度台抗字第18號、同院74
    年度台抗字第230號民事裁定參照）。又發回或發交更審再
    行上訴者，免徵裁判費，係專指發回或發交前上訴已繳上訴
    裁判費者而言。至當事人不服法院之裁定提起抗告，雖已繳
    抗告費，如抗告法院將該裁定廢棄發回，經原法院為本案有
    無理由之判決者，對之提起上訴，仍有繳納上訴裁判費之義
    務（最高法院66年台抗字第418號民事判例參照）。
四、查抗告人對系爭判決提起上訴，惟上訴狀未記載上訴聲明（
    見本院上易卷第23頁），原審依民事訴訟法第442條第2項規
    定，命抗告人補正上訴聲明，及以聲明範圍依同法第77條第
    1項規定繳納第二審裁判費（見原審訴更卷第335頁），此為
    抗告人提起上訴後，原法院於訴訟程序進行中代行第二審法
    院職權，依民事訴訟法第483 條規定，本不得抗告，故系爭
    裁定正本教示欄記載「不得抗告」，於法並無不合。至抗告
    人爭執系爭判決係經本院判決廢棄發回所為，依民事訴訟法
    第77之16條第1項後段規定毋庸繳納上訴費部分，查抗告人
    前對原法院107年12月12日107年度訴字第443號民事裁定（
    下稱第443號裁定）提起抗告，雖已繳抗告費，並經本院108
    年4月30日108年度抗字第437號裁定廢棄該第443號裁定（見
    原審訴字卷第49-50頁、本院抗字卷第47-48、11頁）後，原
    法院就抗告人之訴已為本案有無理由之系爭判決，抗告人再
    對之提起上訴，仍有繳納上訴裁判費之義務。抗告人另主張
    原審法院99年度基簡字第317號判決未保障伊等程序利益應
    不生既判力等部分，係屬抗告人對系爭判決之上訴有無理由
    之問題。從而，系爭裁定教示欄記載「不得抗告」，並無違
    誤，原裁定駁回抗告人之異議，並無不合。抗告意旨指摘原
    裁定不當，求予廢棄，為無理由，應予駁回。 
五、據上論結，本件抗告為無理由，爰裁定如主文。 
中　　華　　民　　國　　109 　年　　5 　　月　　29　　日
                  民事第六庭
                      審判長法  官  陶亞琴 
                            法  官  廖慧如 
                            法  官  黃書苑
正本係照原本作成。
本件之本訴訴訟標的價額若逾新臺幣150萬元時，對本裁定除以
適用法規顯有錯誤為理由外，不得再抗告。如提起再抗告，應於
收受送達後10日內委任律師為代理人向本院提出再抗告狀。並繳
納再抗告費新臺幣１千元。　
中　　華　　民　　國　　109 　年　　5 　　月　　29　　日
　　　　　　　　　　　　　　 
  　　　　　　　　　　　　　書記官  陳盈璇